行　政　法　院　判　決　　　　　　　　　　　　　　八十七年度判字第四二○號
　　原　　　告　甲○○○
　　被　　　告　財政部臺北市國稅局
右當事人間因綜合所得稅事件，原告不服行政院中華民國八十六年十一月六日台八十
六訴字第四二五七七號再訴願決定，提起行政訴訟。本院判決如左︰
　　主  文
原告之訴駁回。
　　事  實
緣原告八十三年度綜合所得稅結算申報，關於列舉扣除額項下之捐贈部分，列報新台
幣（下同）五四五、五○○元。被告初查，以其中五二○、○○○元係原告對中國殘
障福利協會之捐贈，因該協會對捐贈收入均未申報，復未提出說明，且原告未能提示
捐贈系爭款項之資金流程，未准認列。原告不服，申經復查決定，未准變更，乃循序
提起行政訴訟，茲摘兩造訴辯意旨於次：
原告起訴意旨略謂︰一、查原告依所得稅法第十七條第一項第二款第二目第一小目之
規定，以現金陸續捐贈予中國殘障福利協會，該捐贈收據，面額共計新台幣伍拾貳萬
元，於八十三年度綜合所得稅結算申報時，列報為捐贈扣除額，為法所許可。二、該
項捐贈係於同期間，陸續以國泰人壽保險單質借方式，借出現金，以為捐贈所用，然
因原告平日金錢進出亦甚頻繁及龐大，經常有標會之金錢往來，及朋友間之相互借貸
，故資金流動量大，手邊經常擁有甚多現金（茲檢附原告於彰化銀行支票存款之明細
分類帳，帳號○二○○－五號，作為資金流動頻繁之參考），是以雖有保單之貸還款
，但該以保單質借出之金額，乃係預作為捐贈之所用，而以現金交予該協會之推廣人
員，並取得收據在案。其資金流程、證據及說明均甚詳盡，原處分及訴願、再訴願決
定，竟駁回原告申請認列該捐贈扣除額，自有違誤，有失公允。三、原告以中國殘障
福利協會乃內政部登記立案之團體，且為回饋社會而為捐贈行為，被告逕以該協會遭
人檢舉嫌販賣收據在案，且已他遷不明，無從查證捐贈款項之入帳記錄而駁回復查
案，試問基於愛心捐款的善良老百姓如何監督該協會之經營管理及掌控其捐贈款項之
入帳﹖該協會之行為應由相關政府單位負責監督，查證及負責，豈可歸罪於無辜的善
良老百姓﹖被告所為顯已剝奪善良納稅義務人之應有權益，更是對社會善心、公序良
俗之嚴重懲罰，將製造社會之不安定，絕非國家社會之福，難令人甘服。四、原告幾
十年來皆為一個誠實的納稅義務人，每年申報薪資所得、利息所得、租賃所得等皆達
數百萬元，且據實繳納所得稅額在數十萬元至貳佰多萬元不等，此點可由被告獲得證
實，平時亦熱心公益，奉公守法，投入慈善活動，不遺餘力，以造福社會，回饋鄉里
為榮。五、原告依法律之規定結算申報竟未准認列，為此狀請鈞院判決將一再訴願決
定及原處分撤銷等語。
被告答辯意旨略謂︰一、原告主張確有捐贈事實，且中國殘障福利協會乃內政部登記
立案之團體，原核定不應否准其認列該扣除額，並主張其係以國泰人壽保險單質借方
式，借出現金，供作捐贈云云，經核中國殘障福利協會負責人翟平洋以簽發不實捐款
之收據，交與納稅義務人，作為逃漏綜合所得稅之用，違反稅捐稽徵法等案件，業經
台灣台北地方法院檢察署檢察官八十六年度偵字第六八○五號起訴書提起公訴在案。
又原告所提示保險單影本之貸款日期及金額與捐贈收據影本之日期及金額均不相符，
即原告於八十二年十二月二十三日貸款三○○、○○○元，八十三年一月十八日償還
三○○、○○○元，而捐贈日期為八十三年一月二十七日，捐贈金額為四○○、○○
○元，另於八十三年二月二十八日貸款九二○、○○○元，八十三年三月七日還款九
二○、○○○元，而捐贈日期為八十三年三月三十日，捐贈金額為一二○、○○○元
，是原告所稱資金流程，尚無足採，原核定應予維持。二、綜上論述：原處分及所為
復查、訴願、再訴願決定並無違誤，請駁回原告之訴等語。
　　理  由
按對於教育、文化、公益、慈善機構或團體之捐贈總額最高不超過綜合所得總額百分
之二十為限，得申報為列舉扣除額，自個人綜合所得總額中減除，為行為時所得稅法
第十七條第一項第二款第二目第一小目前段所規定。本件原告八十三年度綜合所得稅
結算申報，關於列舉扣除額項下之捐贈部分，列報五四五、五○○元，被告初查以其
中五二○、○○○元係其對中國殘障福利協會之捐贈，因該協會對捐贈收入均未申報
，原告亦未能提示該項捐贈之資金流程，乃未准認列，揆諸首揭規定，洵非無據。原
告訴稱伊於八十三年間，陸續以國泰人壽保險單質押方式借出現金，作為捐贈所用，
平日手邊有甚多現金，乃以之交予該協會之推廣人員，並取得收據，被告未予認列，
不無違誤等語。惟查中國殘障福利協會本年度未申報系爭捐贈收入，並遭人檢舉販賣
捐贈收據在案，嗣經被告通知該協會提供系爭捐贈款項之入帳紀錄憑證供核，惟因該
協會已他遷不明，無從查證；至原告所提國泰人壽公司保險單、彰化商業銀行支票存
款明細分類帳影本，其貸還款日期、金額均與捐贈收據影本之捐贈日期及金額不相符
，即原告於八十二年十二月二十三日貸款三○○、○○○元，八十三年一月十八日償
還三○○、○○○元，而捐贈日期為八十三年一月二十七日，捐贈金額為四○○、○
○○元，另於八十三年二月二十八日貸款九二○、○○○元，八十三年三月七日還款
九二○、○○○元，而捐贈日期為八十三年三月三十日，捐贈金額為一二○、○○○
元，足證原告所稱資金流程，顯與本件捐贈支付情形不相符，尚無足採。再有關該協
會之經營及管理，政府相關單位固應依法負監督之責，惟亦不能以此即謂本項捐贈收
據當然得列報為本項扣除額。原告為此主張，於法難謂有據。綜上所述，被告原處分
核無違誤，一再訴願決定遞予維持，俱屬妥適。原告之訴，為無理由，應予駁回。
據上論結，本件原告之訴為無理由，爰依行政訴訟法第二十六條後段，判決如主文。
中    華    民    國     八十七      年      三      月      十九       日
                    行 政 法 院 第 四 庭
                                審 判 長 評  事      曾  隆  興
                                         評  事      吳      仁
                                         評  事      吳  錦  龍
                                         評  事      李  文  宗
                                         評  事      林  家  惠
右  正  本  證  明  與  原  本  無  異
                                         法院書記官  張  惠  美
中    華    民    國     八十七      年      三      月      二十       日
